臺灣高雄地方法院刑事判決　　　　　　　96年度訴字第1317號
公　訴　人　臺灣高雄地方法院檢察署檢察官
被　　　告　丙○○
上列被告因偽造文書等案件，經檢察官提起公訴（95年度偵字第
19111 號），本院判決如下：
    主  文
丙○○連續犯行使偽造私文書罪，處有期徒刑捌月，減為有期徒
刑肆月，如易科罰金，以銀元參佰元即新臺幣玖佰元折算壹日。
如附表一所示偽造之署押，均沒收之。
    事  實
一、丙○○原係甲○○在臺灣臺南監獄之同事，因缺錢花用，竟
    趁其為甲○○辦理車輛過戶之機會，而於民國94年6 、7 月
    間取得甲○○之身分證影本1 張，並進而基於行使偽造特種
    文書之犯意，另意圖為自己不法之所有，基於詐欺取財及行
    使偽造私文書之概括犯意，於民國94年10月間某日，冒用甲
    ○○名義填具玉山商業銀行股份有限公司（下稱玉山銀行）
    信用卡申請書，並檢附甲○○上開身分證影本及其所偽造臺
    灣臺南監獄之甲○○薪資條1 紙，而以郵寄方式，向玉山銀
    行申請信用卡，致玉山銀行陷於錯誤，誤以為係甲○○本人
    申請信用卡，因而核發信用卡1 張（卡號：0000-0000-0000
    -0000 號），並郵寄至丙○○所指定之地址高雄縣岡山鎮○
    ○○路「太陽座社區」24號13樓，丙○○則於94年12月9 日
    冒用甲○○名義，在「太陽座社區」領取掛號信簽名簿上偽
    簽「朱」，而向「太陽座社區」管理員領取該信用卡，並於
    取得該信用卡後，連續於如附表所示之時間、地點，持上開
    信用卡向如附表所示之特約商店，以刷卡方式購買如附表所
    示金額之商品，並在如附表1 編號1 至7 所示之7 紙簽帳單
    上偽簽「甲○○」之署押各1 枚而分別行使之，致如附表所
    示之特約商店店員陷於錯誤，將其所購買之物品交付，足生
    損害於甲○○、如附表所示之特約商店及玉山銀行對於客戶
    使用信用卡消費資料管理之正確性。嗣甲○○收到玉山銀行
    所寄發之核卡禮，經詢問玉山銀行後，始知遭冒名申請信用
    卡盜刷，而報警查知上情。
二、案經甲○○報案及玉山銀行訴由臺南市警察局第一分局報告
    臺灣臺南地方法院檢察署檢察官呈請臺灣高等法院檢察署檢
    察長令轉臺灣高雄地方法院檢察署檢察官偵查起訴。
    理  由
壹、程序部分（證據能力之審查）：
一、按被告之自白，非出於強暴、脅迫、利誘、詐欺、疲勞訊問
    、違法羈押或其他不正之方法，且與事實相符者，得為證據
    ；被告陳述其自白係出於不正之方法者，應先於其他事證而
    為調查，刑事訴訟法第156 條第1 項、第3 項前段定有明文
    。而被告之自白，如係出於不正之方法，並非自由陳述，即
    其取得自白之程序，已非適法，則不問自白內容是否確與事
    實相符，因其非係適法之證據，即不能採為判決基礎，故審
    理事實之法院，遇有被告對於自白任意性提出抗辯時，應先
    於其他事實而為調查，此亦有最高法院23年上字第868 號著
    有判例。
二、經查：
  (一)被告丙○○指稱其於95年3 月13日所為警詢筆錄之內容非出
    於自由意思所為，而係遭員警以「若不承認，就先進去關，
    再慢慢審訊」等語脅迫後，照員警之電腦筆錄所為之陳述，
    而否認其警詢筆錄之任意性乙節，經檢察事務官於偵查中勘
    驗被告警訊錄音帶結果顯示，該份警詢筆錄係採一問一答，
    邊問邊寫之方式所製作，均有全程連續錄音，且警詢筆錄之
    內容，雖非逐字記載，然經勘驗結果，要與被告之陳述大致
    相符，且詢問過程並無發現被告照稿陳述之情形，而詢問過
    程警察多次向被告詢問並確認被告如何取得被害人甲○○身
    分資料、信用卡等情，此業經檢察事務官勘驗被告警詢錄音
    帶無誤，有被告警詢筆錄及勘驗筆錄各1 份在卷可稽（見警
    卷第1 至3 頁，偵1 卷第39至43頁），顯與被告所述照稿陳
    述之情節不符；另經本院訊問證人即於上開時、地查獲被告
    並參與製作被告警詢筆錄之臺南市警察局第一分局警員丁○
    ○於本院審理時證稱：伊於95年3 月13日依據玉山銀行所寄
    發的核卡禮地址到「太陽座社區」查訪，並在該社區會議室
    針對甲○○被盜刷的部分跟被告說明內容，被告當時坦承犯
    行，並主動與伊到警局，伊並無印象有跟被告說「你是監所
    管理員，拿人家身分證就是共犯，如果不承認就會被收押」
    等語（見本院96年11月1 日之審判筆錄第4 至5 頁），足認
    被告並未遭員警以脅迫之不正方法違法取供。另在現今社會
    ，因種種因素而無法親自辦理特定事務之人，常委託他人代
    為辦理特定事務，並交付身分證件予該受委託之人，此要屬
    常態之社會現象，而被告係一智慮正常之成年人，且被告於
    案發當時係在臺灣臺南監獄擔任管理員，自屬具有相當之法
    律常識之人，又豈會輕易相信「你是監所管理員，拿人家身
    分證就是共犯，如果不承認就會被收押」等語，亦足認被告
    所辯不足採信。另參以被告於95年5 月4 日檢察事務官訊問
    時先稱：伊只承認拿了甲○○身分證影本，伊做完筆錄後並
    未看筆錄就簽名云云（見偵1 卷第32頁），而於95年5 月23
    日檢察事務官訊問時復稱：伊不說是伊將自己之薪資條改成
    甲○○之名字，警察要將筆錄打成伊竊取甲○○之薪資條云
    云（見偵1 卷第47頁），復於96年7 月6 日本院準備程序中
    陳稱：伊找不到其他理由才說因為缺錢才這樣做云云（見本
    院卷第38頁），而與被告上開遭員警以「若不承認，就先進
    去關，再慢慢審訊」脅迫等辯詞相互比對後，不僅前後不一
    ，且互有矛盾，益徵被告上開辯詞，均係臨訟杜撰，不足採
    信。
  (二)從而，被告辯稱其警詢之筆錄內容非出於自由意思所為，而
    係遭員警脅迫後所為之陳述云云，顯係違實之詞，不足採信
    。是被告於警詢之筆錄內容筆錄，既查無係被告遭員警脅迫
    後所為之陳述，則被告上開筆錄顯係據其出於自由意志所為
    陳述之內容而為記載，自具有證據能力，得採為本件判決之
    基礎。
二、次按被告以外之人於審判外之陳述，雖不符刑事訴訟法第15
    9 條之1 至之4 等4 條之規定，然若當事人於審判程序中同
    意作為證據，法院審酌該言詞陳述或書面陳述作成時之情況
    ，認為適當者，亦得為證據；又當事人、代理人或辯護人於
    法院調查證據時，知有刑事訴訟法第159 條第1 項不得為證
    據之情形，而未於言詞辯論終結前聲明異議者，視為有前項
    之同意，同法第159 條之5 定有明文。此立法意旨在於傳聞
    證據未經當事人之反對詰問予以核實，原則上先予排除。惟
    若當事人已放棄反對詰問權，於審判程序中表明同意該等傳
    聞證據可作為證據；或於言詞辯論終結前未聲明異議，基於
    尊重當事人對傳聞證據之處分權，及證據資料愈豐富，愈有
    助於真實發見之理念，且強化言詞辯論主義，使訴訟程序得
    以順暢進行，上開傳聞證據亦均具有證據能力。查本件證人
    即被害人甲○○及證人張剛維於警詢及檢察事務官偵查中之
    供述，具有被告以外之人審判外陳述之性質，屬傳聞證據，
    惟經本院依法提示予以調查，檢察官及被告均對此未表示異
    議，且經本院審酌該書面作成時無違法情事，應適宜為本案
    之證據。
三、末按被告以外之人於偵查中向檢察官所為之陳述，除顯有不
    可信之情況者外，得為證據，刑事訴訟法第159 條之1 第 2
    項定有明文。查本件證人張婷婷、傅金柱於偵查中經具結之
    供述，具有被告以外之人審判外陳述之性質，屬傳聞證據，
    惟經本院依法提示予以調查，檢察官對此均未表示異議，且
    經本院審酌該書面作成時無違法情事，亦無任何顯有不可信
    之情況，自應適宜為本案之證據。
貳、實體部分：
一、查被告丙○○行為後，如附件所示之相關法律均業經變更，
    並俱於95年7 月1 日施行，玆經整體比較結果，裁判時法並
    未較為有利，從而，依刑法第2 條第1 項規定，自應適用各
    該行為時法，亦即修正前刑法，合先敘明。
二、訊據被告丙○○固不否認有取得被害人甲○○身分證影本之
    事實，惟矢口否認有何行使偽造私文書、特種文書及詐欺取
    財等犯行，辯稱：伊係遭警方脅迫，始於警詢時自白犯行，
    伊並未偽造甲○○之薪資條，亦未冒甲○○名義申請信用卡
    及刷卡消費云云。經查：
  (一)上開犯罪事實，業據被告於警詢時均自白不諱，而其自白並
    非遭警方脅迫而為之非任意性自白，亦已如上述，本院稽之
    被告對於：(一)其冒名申請信用卡消費之動機為為朋友作擔保
    人，因而缺錢花用；(二)其係因為甲○○辦理汽車過戶而取得
    甲○○之身分證影本；(三)其冒名申請信用卡之時間為94年10
    月份；(四)其偽造甲○○薪資條之方法；(五)信用卡寄發地址高
    雄縣岡山鎮○○○路24號13樓係被告之住處，並由被告冒用
    甲○○名義，在「太陽座大樓」住戶領取掛號信簽名簿上簽
    署「朱」；(六)其取得信用卡後有冒用甲○○名義消費7 筆，
    共計新臺幣（下同）143,565 元，消費明細如附表所示，且
    消費後並未繳納任何款項；(七)其於消費後已將上開玉山銀行
    信用卡剪掉丟棄，並將刷卡消費所得之物轉賣得款花用等關
    於本件犯罪事實之重要情節均能清楚交代，苟非真有其事，
    被告焉能就其行使偽造私文書、特種文書及詐欺取財等犯行
    為如此清楚之供述，顯見被告之自白應非虛假。另經本院質
    諸：(一)證人即被害人甲○○於警詢及檢察事務官訊問時所指
    訴其身分證遭冒用及遭冒名申請信用卡消費等被害情節；(二)
    證人即臺灣臺南監獄出納人員張婷婷於檢察官偵查時證述：
    本案甲○○之薪資條上之代號係已離職員工所有，並非甲○
    ○所有，該薪資條與其所有之薪資條並不相同等本案甲○○
    薪資條係偽造之情節；(三)證人即玉山銀行員工張剛維於檢察
    事務官訊問時證稱：本件信用卡係以郵寄方式申請，玉山銀
    行於94年12月8 日將信用卡寄送至高雄縣岡山鎮○○○路24
    號13樓，當日即被領走等遭冒名申請信用卡之情節；(四)證人
    即「太陽座社區」管理員傅金柱於檢察官偵查時證稱：太陽
    座大樓有12樓，亦有13樓，伊按信上地址通知13樓住戶來領
    取信件等被告領取該信用卡之事實；再綜合上開證人證述之
    內容，並與被告上開警詢中之自白相互比對，上開證人就本
    件犯罪事實重要情節之證述均與被告自白之情節互核相符，
    顯見被告之自白確實與事實相符，而堪採信。再參以證人即
    查獲員警丁○○在本院審理時證稱：伊於95年3 月13日依據
    玉山銀行所寄發的核卡禮地址到「太陽座社區」查訪，並在
    該社區會議室針對甲○○被盜刷的部分跟被告說明內容，被
    告當時坦承犯行，並主動與伊到警局等語（見本院96年11月
    1 日之審判筆錄第4 至5 頁），益徵被告上開自白係出於其
    自由意思所為，且與事實相符。又本件經檢察事務官於96年
    1 月29日前往高雄縣岡山鎮○○○路24號勘驗結果，自被告
    所居住之12樓內尚有樓梯可通往上一層樓，但沿公共樓梯往
    上係頂樓，並未發現13樓之門牌，有勘驗回報單及所附照片
    9 張在卷可稽（見偵2 卷第26至31頁，其中勘驗回報單將被
    告居住之12樓誤繕為11樓，應予更正），顯見被告居住之地
    方確有13樓頂樓（如偵2 卷第31頁勘驗照片圖9 所示之頂樓
    ），且僅能自被告12樓住處內之樓梯進入該13樓頂樓（如偵
    2 卷第29、30頁勘驗照片圖5 所示之室內樓梯及圖7 所示之
    12樓外觀），顯見被告係利用其居住在該大樓頂樓之機會，
    任意將該玉山銀行信用卡之寄送處填載為該大樓13樓，而欲
    以此方式逃避查緝甚明。此外，尚有信用卡申請書1 紙、偽
    造之甲○○94年10月份薪資條1 紙、甲○○之身分證影本 1
    紙、掛號郵件簽收單1 紙、領取掛號信簽名簿1 紙、信用卡
    消費明細對帳單2 張、冒用甲○○名義簽署之簽帳單7 張、
    臺灣臺南監獄員工姓名代號對照表及基本資料表各1 份等證
    物（見警卷第7 至13頁，偵1 卷第12、13、15、16頁，偵 2
    卷第12頁）在卷足參。是被告之自白已有相當之證據資料予
    以補強，且與事實相符，應堪信為真實。
  (二)從而，本案事證明確，被告犯行堪予認定，應依法論科。
三、查被告丙○○所偽造之甲○○94年10份之臺灣臺南監獄薪資
    條，其內容在本件係提供予玉山銀行作為證明甲○○之經濟
    能力所用，屬於刑法第212 條其他相類證書之一種。是核被
    告所為，係犯刑法第216 條、第212 條之行使偽造特種文書
    罪（薪資條部分）、同法第216 條、第210 條之行使偽造私
    文書罪（領取掛號信簽名簿、信用卡申請書及簽帳單部分）
    及同法第339 條第1 項之詐欺取財罪。被告偽造如附表1 所
    示署押之行為，係其偽造私文書行為之部分行為，其偽造私
    文書及特種文書之低度行為，則為其行使偽造私文書及偽造
    特種文書之高度行為所吸收，均不另論罪。被告前後多次行
    使偽造私文書及詐欺取財犯行，均係時間緊接，方法相同，
    所犯為構成要件相同之犯罪，顯係基於概括犯意而為之，均
    為連續犯，爰依修正刑法第56條之規定，以一罪論，並均加
    重其刑。又被告所犯行使偽造私文書、特種文書及詐欺取財
    等3 犯行間，有方法、結果之牽連關係，為牽連犯，爰依修
    正刑法第55條之規定，論以較重之連續行使偽造私文書罪。
    爰審酌被告前未曾受有期徒刑以上刑之宣告，有臺灣高等法
    院被告前案紀錄表1 紙在卷可稽，素行尚稱良好，然其正值
    壯年，竟不思以正當方式獲取財物，而冒用其同事甲○○之
    身分證件冒名申請信用卡消費，不僅損害甲○○、如附表所
    示之特約商店及玉山銀行對於客戶使用信用卡消費資料管理
    之正確性，對於現代社會信用貨幣交易秩序亦有所破壞，實
    有不當，且其於案發當時任職臺灣臺南監獄之管理員，亦為
    司法機關執法人員之一份子，竟不知自愛及自重，遽為上開
    犯行，尤屬不該，且其犯後猶飾詞狡辯，未見悔意，亦未與
    被害人甲○○達成和解，取得被害人之諒解，是故，應予從
    重量刑以收刑罰教化之效，另念及被告詐取財物所得金額達
    143,565 元等一切情狀，酌情量處如主文所示之刑，以示儆
    懲。另被告上開犯行之犯罪時間在96年4 月24日以前，合於
    中華民國96年罪犯減刑條例所定減刑條件，應予減其刑2 分
    之1 ，並諭知易科罰金之折算標準。
四、如附表1 所示被告丙○○所偽造之「甲○○」署押10枚、及
    「朱」署押1 枚，共計11枚，均應依刑法第219 條規定，予
    以宣告沒收。至被告冒名申請之玉山銀行信用卡1 張，並非
    被告所有，而係屬玉山銀行所有，爰不依刑法第38條第1 項
    第2款予以宣告沒收，附此敘明。
據上論斷，應依刑事訴訟法第299 條第1 項前段，刑法第2 條第
1 項前段、第216 條、第210 條、第212 條、第219 條、第339
條第1 項、第55條（修正前）、第56條（修正前）、第41條第1
項前段（修正前），刑法施行法第1 條之1 ，罰金罰鍰提高標準
條例第2 條，中華民國96年罪犯減刑條例第2 條第1 項第3 款、
第7 條、第9 條，判決如主文。
本案經檢察官乙○○到庭執行職務。
中　　華　　民　　國　　96　　年　　11　　月　　15　　日
                  鳳山刑事第一庭審判長法  官 黃三友
                                      法　官 林芳華
                                      法  官 陳盈吉
以上正本證明與原本無異。
如不服本判決應於收受本判決後10日內向本院提出上訴書狀，並
應敘述具體理由，如未敘述上訴理由者，應於上訴期間屆滿後20
日內補提理由書狀於本院（均須按他造當事人之人數附繕本）「
切勿逕送上級法院」。
中　　華　　民　　國　　96　　年　　11　　月　　15　　日
 　　　　　　　　　　　　　　　       書記官  吳俊達
附錄本判決論罪科刑法條：
刑法第210條
偽造、變造私文書，足以生損害於公眾或他人者，處5 年以下有
期徒刑。
刑法第212條
偽造、變造護照、旅券、免許證、特許證及關於品行、能力服務
或其他相類之證書、介紹書，足以生損害於公眾或他人者，處 1
年以下有期徒刑、拘役或300 元以下罰金。
刑法第216條
行使第210 條至第215 條之文書者，依偽造、變造文書或登載不
實事項或使登載不實事項之規定處斷。
刑法第339條第1項
圖為自己或第三人不法之所有，以詐術使人將本人或第三人之物
交付者，處5 年以下有期徒刑、拘役或科或併科1,000 元以下罰
金。
附表：
  ┌──┬─────┬──────┬─────┬──────┐
  │編號│ 特約商店 │ 消費時間   │ 消費地點 │消費金額（新│
  │    │          │（年.月.日）│          │臺幣）      │
  ├──┼─────┼──────┼─────┼──────┤
  │ 一 │遠東百貨股│94.12.12    │台南市東區│42,450元    │
  │    │份有限公司│            │前鋒路210 │            │
  │    │台南成功分│            │號        │            │
  │    │公司      │            │          │            │
  ├──┼─────┼──────┼─────┼──────┤
  │ 二 │遠東百貨股│94.12.13    │台南市東區│32,403元    │
  │    │份有限公司│            │前鋒路210 │            │
  │    │台南成功分│            │號        │            │
  │    │公司      │            │          │            │
  ├──┼─────┼──────┼─────┼──────┤
  │三  │ 佳美銀樓 │94.12.14    │高雄縣大寮│20,000元    │
  │    │          │            │鄉○○路22│            │
  │    │          │            │號        │            │
  ├──┼─────┼──────┼─────┼──────┤
  │ 四 │台灣寵物世│94.12.14    │台南縣仁德│4,013元     │
  │    │界股份有限│            │鄉○○路  │            │
  │    │公司      │            │701號     │            │
  ├──┼─────┼──────┼─────┼──────┤
  │ 五 │來力運動用│94.12.19    │高雄縣大社│2,800元     │
  │    │品        │            │鄉○○路  │            │
  │    │          │            │343號     │            │
  ├──┼─────┼──────┼─────┼──────┤
  │ 六 │燦坤實業股│94.12.22    │高雄縣橋頭│26,899元    │
  │    │份有限公司│            │鄉成功南愛│            │
  │    │-橋頭店   │            │路148巷1號│            │
  ├──┼─────┼──────┼─────┼──────┤
  │ 七 │佳美銀樓  │94.12.29    │高雄縣大寮│15,000元    │
  │    │          │            │鄉○○路22│            │
  │    │          │            │號        │            │
  ├──┼─────┴──────┴─────┴──────┤
  │共計│新臺幣143,565元                                   │
　└──┴─────────────────────────┘
附表1：
  ┌──┬────────────┬─────┬──────┐
  │編號│ 文書名稱               │偽造署押  │偽 造 數 量 │
  ├──┼────────────┼─────┼──────┤
  │ 一 │遠東百貨股份有限公司台南│「甲○○」│1枚         │
  │    │成功分公司94年12 月12 日│          │            │
  │    │簽帳單1 紙              │          │            │
  ├──┼────────────┼─────┼──────┤
  │ 二 │遠東百貨股份有限公司台南│「甲○○」│1枚         │
  │    │成功分公司94年12 月13 日│          │            │
  │    │簽帳單1 紙              │          │            │
  ├──┼────────────┼─────┼──────┤
  │三  │佳美銀樓94年12月14日簽帳│「甲○○」│1枚         │
  │    │單1 紙                  │          │            │
  │    │                        │          │            │
  ├──┼────────────┼─────┼──────┤
  │ 四 │台灣寵物世界股份有限公司│「甲○○」│1枚         │
  │    │94年12月14日簽帳單1 紙  │          │            │
  │    │                        │          │            │
  ├──┼────────────┼─────┼──────┤
  │ 五 │來力運動用品94年12月19日│「甲○○」│1枚         │
  │    │簽帳單1 紙              │          │            │
  │    │                        │          │            │
  ├──┼────────────┼─────┼──────┤
  │ 六 │燦坤實業股份有限公司橋頭│「甲○○」│1枚         │
  │    │店94年12月22日簽帳單1 紙│          │            │
  │    │                        │          │            │
  ├──┼────────────┼─────┼──────┤
  │ 七 │佳美銀樓94年12月29日簽帳│「甲○○」│1枚         │
  │    │單1 紙                  │          │            │
  │    │                        │          │            │
  ├──┼────────────┼─────┼──────┤
  │ 八 │信用卡申請書1 張        │「甲○○」│3枚         │
  ├──┼────────────┼─────┼──────┤
  │ 九 │太陽座大樓領取掛號信簽名│「朱」    │1枚         │
  │    │簿1 張                  │          │            │
  ├──┼────────────┴─────┴──────┤
  │共計│11枚                                              │
　└──┴─────────────────────────┘
附件：
┌──┬───────┬───────┬───────┬────┐
│比較│行為時法（95年│裁判時法（95年│比較結果      │備註    │
│內容│7 月1 日前之刑│7 月1 日生效之│              │        │
│    │罰法律）      │刑罰法律）    │              │        │
├──┼───────┼───────┼───────┼────┤
│連續│刑法第56條：連│已刪除。      │依行為時法以一│        │
│犯  │續數行為而犯同│              │罪論，但得加重│        │
│    │一之罪名者，以│              │其刑至二分之一│        │
│    │一罪論。但得加│              │，而依裁判時法│        │
│    │重其刑至二分之│              │則應數罪併罰。│        │
│    │一            │              │比較結果以行為│        │
│    │              │              │時法較有利於行│        │
│    │              │              │為人。        │        │
├──┼───────┼───────┼───────┼────┤
│刑法│罰金：（銀元）│罰金：新臺幣10│裁判時法罰金刑│上開修正│
│第33│1 元以上。    │00元以上，以百│之最低度刑提高│影響刑法│
│條第│              │元計算之。    │為新臺幣1000元│第216 條│
│5 款│              │              │。是以行為時法│、第212 │
│    │              │              │較有利於被告。│條及同法│
│    │              │              │              │第339 條│
│    │              │              │              │第1 項中│
│    │              │              │              │關於罰金│
│    │              │              │              │刑最低度│
│    │              │              │              │。      │
├──┼───────┼───────┼───────┼────┤
│牽連│刑法第55條後段│已刪除        │行為時法構成裁│        │
│犯  │：犯一罪而其方│              │判上一罪，從一│        │
│    │法或結果之行為│              │重處斷，而依裁│        │
│    │犯他罪名者，從│              │判時法則需數罪│        │
│    │一重處斷      │              │併罰，是比較結│        │
│    │              │              │果仍以行為時法│        │
│    │              │              │有利於被告。  │        │
├──┼───────┼───────┼───────┼────┤
│易科│刑法第41條第1 │刑法第41條第1 │裁判時法刪除易│        │
│罰金│項：犯最重本刑│項：犯最重本刑│科罰金時，需具│        │
│之宣│為5 年以下有期│為5 年以下有期│備「因身體、教│        │
│告及│徒刑以下之刑之│徒刑以下之刑之│育、職業或家庭│        │
│折算│罪，而受6 個月│罪，而受6 個月│之關係或其他正│        │
│標準│以下有期徒刑或│以下有期徒刑或│當事由，執行顯│        │
│    │拘役之宣告，因│拘役之宣告者，│有困難者」之限│        │
│    │身體、教育、職│得以新臺幣1,00│制，似以裁判時│        │
│    │業、家庭之關係│0 元、2,000元 │法對被告有利；│        │
│    │或其他正當事由│或3,000元折算 │惟觀今司法實務│        │
│    │，執行顯有困難│1 日，易科罰金│對於被告是否宣│        │
│    │者，得以1 元以│。但確因不執行│告得易科罰金，│        │
│    │上3 元以下折算│所宣告之刑，難│實無以「因身體│        │
│    │1 日，易科罰金│收矯正之效，或│、教育、職業或│        │
│    │。但確因不執行│難以維持法秩序│家庭之關係或其│        │
│    │所宣告之刑，難│者，不在此限。│他正當事由，執│        │
│    │收矯正之效，或│              │行顯有困難者」│        │
│    │難以維持法秩序│罰金罰鍰提高標│等情狀為考量。│        │
│    │者，不在此限。│準條例第2 條刪│而裁判時法易科│        │
│    │              │除。          │罰金折算標準已│        │
│    │罰金罰緩提高標│              │由銀元100 、20│        │
│    │準條例第2 條前│              │0 、300 元即新│        │
│    │段：依刑法第41│              │台幣300 、600 │        │
│    │條易科罰金或第│              │、900 元，提高│        │
│    │42條第2 項易服│              │為以新台幣1,00│        │
│    │勞役者，均就其│              │0 元、2,000 元│        │
│    │原定數額提高為│              │、3,000 元折算│        │
│    │100 倍折算1 日│              │1 日，綜合觀之│        │
│    │。            │              │，行為時法對被│        │
│    │現行法規貨幣單│              │告較為有利。  │        │
│    │位折算新台幣條│              │              │        │
│    │例第2 條。    │              │              │        │
├──┴───────┴───────┴───────┴────┤
│比較結果：                                                    │
│裁判時法並未較有利於被告。從而，應依刑法第2 條第1 項前段規定，│
│應適用行為時之法律。                                          │
│                                                              │
└───────────────────────────────┘
